【裁判字號】    92,交聲,1070
【裁判日期】    921231
【裁判案由】    違反道路交通管理處罰條例聲明異議
【裁判全文】
臺灣士林地方法院刑事裁定                      九十二年度交聲字第一七號
原處分機關  臺北巿交通事件裁決所
異 議人 即
受 處分 人  甲○○
右列受處分人因違反道路交通管理處罰條例案件，對於台北市交通事件裁決所九十二
年十一月十一日所為之處分 (原處分案號：北市裁三字第裁二二—一Ａ000000
0號、二二─一Ａ0000000號、二二─一Ａ0000000號、二二─一Ａ0
000000號、二二─一Ａ0000000號），聲明異議，本院裁定如左：
    主  文
異議駁回。
    理  由
一、按在道路收費停車處所停車，不依規定繳費者，處新臺幣（下同）六百元以上一
    千二百元以下罰鍰，道路交通管理處罰條例第五十六條第一項第十一款，定有明
    文。
二、原處分意旨略以：異議人甲○○分別於民國（下同）九十二年九月二日十五時十
    分、同年月八日十八時五十分、同年月八日十七時二十五分、同年月九日九時二
    十四分、同年月十日十時十二分，將其所有車牌號碼八Ｋ─四五四八號自用小客
    車，停置於台北市○○○路○段、辛亥路、中山北路二段、民族西路、新生南路
    三段上之收費停車路段，經警舉發「在道路收費停車處所不依規定繳費」違規，
    依違反道路交通管理處罰條例第五十六條第一項第十一款規定，各處罰鍰六百元
    。
三、聲明異議意旨略以：本人在忠孝西路二段、民族西路、辛亥路、新生南路三段、
    中山北路二段停車處，未見停車繳費單，煩請察明開單人員是否有把繳費單確實
    夾在雨刷上等語。
四、經查：
  (一)異議人上揭車輛確曾於右揭時、地停車之事實，為異議人所不爭，並有台北市政
    府交通局舉發違反道路交通管理事件通知單五張，暨台北市停車管理處北市停四
    字第○九二三六二七一四○○號函影本乙紙可稽。
  (二)上開文件（包括舉發通知單暨函），為舉發機關所舉發交通管理處罰條例所列違
    規事實，本質上為行政處分，係公務員基於職務上權力，依法就特定具體事件所
    為具有公法上效果之單方行政行為，基於公務員為公法上行為具有公信力之原則
    ，該行政處分當可被推定為真正，其據以依法處分之事實認定亦為真正無誤，此
    與民事訴訟法第三百五十五條第一項規定：「文書，依其程式及意旨得認作公文
    書者，推定其為真正」之情形相同，本此公信原則，乃立法者賦予行政機關制定
    違反道路交通事件統一裁罰標準及處理細則，以達其維護交通秩序、安全之行政
    目的，反之，若謂公務員一切行政行為均需預留證據以證明真實，則國家行政勢
    必窒礙難行，據此，刑事訴訟法就犯罪證據有關之規定凡與屬行政秩序罰之交通
    違規裁罰本質不合之部分，自不在準用之列。
  (三)異議意旨雖以：其未見停車繳費單為由聲請異議，然臺北市路邊收費停車場於收
    費前均依行政程序法第一百條及停車場法第十三條規定在政府公報、里長辦公室
    佈告欄及收費路段公告收費時間、費率、未見補繳單須查詢及查詢電話、未依法
    繳費依道路交通管理處罰條例處罰之告示牌，已完成法定程序，同為上開函陳明
    ，且為駕駛人公眾週知之事，故駕駛人停車既有利用公有收費停車場停車之事實
    ，就應有繳費之認知，離場前未見補繳單應主動向停車管理處或管理員查詢補繳
    ，舉手之勞即可免除上開未收受繳費單致遭罰鍰之風險；反之，若因而要求停車
    場收費單位不得僅以將繳費單置於汽車前雨刷的方式送達繳費單而須以郵送或其
    他較能確保駕駛人收受繳費單之方式為之，或對所有未依規定依限繳費之人製作
    逾繳通知書並寄達異議人，則耗費之交易成本恐將遠逾所欲收取之停車費用，不
    符經濟效益，是依經濟分析學上「義務應由損害防免成本較低之一方負擔」之原
    則，要求駕駛人離場前若未見補繳單應主動向停車管理處或管理員查詢補繳，並
    無不當，因而駕駛人並不得以未收受停車繳費單為由認伊無前開經舉發之違規事
    實，據以爭執，否則，駕駛者人人以此效尤，政府上開路邊停車之措施即無從順
    利推行，勢將造成道路亂停車現象，影響行車安全更鉅。
  (四)況查本件異議人於九十二年九月二日十五時十分、同年月八日十八時五十分、同
    年月八日十七時二十五分、同年月九日九時二十四分、同年月十日十時十二分，
    短短不到十日，竟謂有五次未見繳費單之情形，其頻率未免過高，所辯確與經驗
    有違，不足採信，從而，受處分人既未就本件舉發機關之舉發有何錯誤提出相關
    證據以供調查，本院經查亦無任何證據足資證明本件有捏造事實違法取締之情事
    ，依首開說明，本件舉發，自應受到合法、正確之推定。
五、綜上所述，受處分人確有前開違規行為，原處分機關依道路交通管理處罰條例第
    五十六條第一項第十一款及違反道路交通管理事件統一裁罰基準表等規定，於九
    十二年十一月十一日以上開裁決書從輕裁處受處分人罰鍰各六百元，尚無違誤，
    本件聲明異議並無理由，應予駁回。
據上論斷，應依道路交通案件處理辦法第十九條，裁定如主文。
中      華      民      國      九十二      年      十二    月  三十一  日
                                    臺灣士林地方法院交通法庭
                                        法  官  林  清  吉
右正本證明與原本無異
如不服本裁定應於送達後五日內向本院提出抗告狀
                                        書記官  陳  美  月
中      華      民      國      九十三      年     一     月    二      日


司法院資訊處製作；財團法人民間司法改革基金會備份。
